臺灣高等法院臺南分院刑事判決　　　　　96年度上易字第23號
　上　訴　人　臺灣臺南地方法院檢察署檢察官
　上　訴　人
　即　被　告　丙○○
　上　訴　人
　即　被　告　丁○○
上列上訴人因被告毀損等案件，不服臺灣臺南地方法院95年度易
字第754號，中華民國95年11月16日第一審判決（起訴案號：臺
灣臺南地方法院檢察署95年度偵字第4860號），提起上訴，本院
判決如下：
    主  文
上訴駁回。
    事  實
一、丙○○、丁○○與王明義係朋友關係，渠等因不滿王明義之
　　前妻乙○○對王明義向法院聲請保護令，於民國（下同）94
    年11月25日20時許，同至乙○○位於臺南市○○區○○街19
    號住處門口，向正在門口澆花之乙○○質問為何聲請上開保
    護令，而與乙○○發生口角爭執，嗣位於該住處內之乙○○
    之女甲○○聽聞爭吵聲，而出門查看時，丙○○、丁○○除
    向甲○○質問乙○○聲請保護令之事，以及甲○○為何不挺
    王明義，王明義下半輩子無人照顧之類之話外，丙○○、丁○○尚共同基於公然侮辱之犯意聯絡，於不特定人得以共見
    共聞之公眾場所，均以台語「幹你娘」、「幹你娘雞歪」此
    等不堪入耳之語，辱罵甲○○，致甲○○遭受侮辱。
二、案經甲○○訴由臺灣臺南地方法院檢察署檢察官偵查起訴。
    理  由
一、按被告以外之人於偵查中向檢察官所為之陳述，除顯有不可
    信之情況者外，得為證據，刑事訴訟法第159條之1第2項定
    有明文，查證人乙○○、甲○○於偵查中向檢察官所為之具
    結陳述，係被告丙○○、丁○○以外之人於偵查中向檢察官
    所為之陳述，且未見有何顯不可信之情況，依上開規定，得
    為證據。再者臺南市警察局第三分局95年8月7日南市警三偵
    字第09543188630號函附之臺南市警察局第三分局安中派出
    所受理各類案件紀錄表（見原審卷第51頁）為公務員職務上
    製作之記錄文書，且無不可信之情況，是該等證物，依刑事
    訴訟法第159條之4第1款規定，應具有證據能力。
二、訊據被告丙○○、丁○○對於渠等係乙○○之夫王明義之友
    人，且曾於94年11月25日20時許，同至臺南市○○區○○街
    19號乙○○住處門口等情，固均坦承，惟均矢口否認有公然
    侮辱犯行，並均辯稱：因乙○○曾對外散布被告陳瑞章係「
    陳客兄公」，被告陳瑞章邀被告丙○○前往上開乙○○之住
    處，向正在門口澆花之乙○○質問此事，並發生爭吵，被告
    二人並非因乙○○對王明義申請保護令之事前去質問乙○○
    ，且隨後告訴人甲○○固有從該住處內走出門口，但渠二人
    並未以台語「幹你娘」、「幹你娘雞歪」辱罵告訴人甲○○
    云云。經查：
  (一)證人乙○○於偵訊中具結證稱：我於94年11月25日20時許，
    在臺南市○○區○○街19號門口澆花時，突然被告二人從同
    街27號走來，渠二人並以台語罵我（關於被告二人對乙○○
    公然侮辱部分，業為撤回告訴之效力所及，詳如後述），我
    家小狗聽見聲音而出來叫，被告丙○○就打小狗致其慘叫，
    告訴人甲○○聽聞聲音出來後，渠二人又對告訴人甲○○各
    罵一次「幹你娘雞歪」，告訴人甲○○質問為何要打小狗，
    被告丙○○就稱「你母親聲請保護令要將你父親趕出去，我
    要替你父親出一口氣」，告訴人甲○○並與被告二人理論等
    語（見95年度偵字第4860號卷第4頁、第5頁），而證人即告
    訴人甲○○亦迭於偵訊及原審審理中具結證稱：94年11月25
    日20時許，我在臺南市○○區○○街19號乙○○住處客廳，
    乙○○當時出去澆花，我聽到門口有大聲罵人吵架之聲音，
    我馬上走出去查看，看到乙○○外，尚有5、6個人，其中被
    告二人說「你媽媽對你父親聲請保護令，你知不知道」、「
    不孝子」、「你沒有照顧爸爸，也沒有挺爸爸，爸爸下輩子
    沒有人照顧」等話，並均對我說「幹你娘」、「幹你娘雞歪
    」之話，我看到被告丙○○踼我家之狗致其哀嚎，被告丁○○一直逼近我，雙手揮舞動作很大，當時有一、二人拉住被
    告丁○○，其中一位即鄰居蘇麗香，我與被告二人理論，請
    其等不要管我家之事等語至明（見95年度偵字第4860號卷第
    5頁、原審卷第150頁至第152頁、第158頁），均一致且清楚
    地指述被告二人有以「幹你娘」、「幹你娘雞歪」之類之話
    語辱罵告訴人甲○○。
  (二)證人謝長固於原審審理中證稱：我與乙○○係鄰居，且認
    識被告丙○○，94年11月25日當天，我在臺南市○○區○○
    街22號門口泡茶，被告二人先至同路24號向吳姓男子詢問為
    何說被告丁○○係「陳客兄公」，吳姓男子表示係對面之乙○○說的，當時乙○○在同路19號門口澆花，被告二人走過
    去，被告丁○○問乙○○為何說其係陳客兄公，而被告丙○○聲音很大，並說「今天是看在妳先生跟我是很好的朋友，
    你四處亂傳話，今天發生這種事，誰願意這麼簡單就沒事」
    ，乙○○就轉身把門關起來，丁○○就用手拍門，叫乙○○
    出來講清楚，過了三分鐘後，乙○○及告訴人甲○○從屋內
    走出來，我看到他們二人開門出來跟被告二人理論，爭吵愈
    來愈大聲，雙方距離愈來愈近，我怕會發生事情，就走過去
    勸阻，被告丙○○看到乙○○的小狗好像要咬跟著被告丙○○過去之女兒，其便用腳踢狗，我有通知王明義過來，警察
    在約10分鐘後到達，王明義也差不多時候到場，王明義說不
    要在外面爭吵，才停止爭吵，之後王明義、乙○○及告訴人
    甲○○就進入同街19號屋內，被告二人係就「陳客兄公」之
    事與乙○○爭吵，且在渠二人與乙○○及告訴人甲○○在上
    開爭吵理論之過程中，既未提及乙○○對王明義聲請保護令
    之事，亦未口出三字經等語（見原審卷第123頁至第127頁）
    ，而證人蘇麗香固於原審審理中證稱：94年11月25日當天我
    在祥和餐飲店工作，聽到爭執聲很大，我就過去臺南市○○
    區○○街19號那邊看，看到被告丁○○問乙○○「為何稱我
    是陳客兄公，沒有之事不要亂講」，乙○○答稱沒有此事，
    爭執時間約10幾分鐘，之後警員到場，王明義也到來，我有
    將被告丁○○拉回祥和餐飲店，被告二人也就回到祥和餐飲
    店，警員、王明義、乙○○及告訴人甲○○就進入同路19號
    屋內，我並未聽到被告二人罵三字經等語（見原審卷第161
    頁至第162頁），而均附合被告二人之辯詞，然查：
  (1)乙○○曾向台灣台南地方法院民事庭聲請，並經該院於94年
    11月18日以94年家護字第537號核發王明義須於同年12月21
    日8時前遷出乙○○位於臺南市○○區○○街19號之住居所
    且應遠離該址至少100公尺，有效期間為1年等內容之民事保
    護令，有該民事保護令乙份可稽（見95年他字第217號偵查
    卷第4頁至第6頁），可見於94年11月25日本件事發當時，王
    明義確實有遭乙○○聲請核發命令王明義必須遷離臺南市○○區○○街19號處所之民事保護令之情事存在。
  (2)再依上開證人乙○○、甲○○證述之過程，已見被告二人係
    基於質問乙○○對王明義聲請保護令之事，而與證人乙○○
    、甲○○發生爭論，且證人即據報前往乙○○上開住處處理
    之警員吳明旺於原審審理時亦證稱：我到場時，約有10幾個
    人，乙○○住處門半開，其看到警員來時才開門讓我進去，
    我先跟乙○○談1、2分鐘，被告丙○○走進車庫，說乙○○
    對王明義聲請保護令及乙○○對王明義之種種不是，且有講
    三字經遭我制止，沒多久王明義就進來，被告丙○○向王明
    義表示要替其討公道，被告丙○○有挑釁，以及很靠近乙○○、告訴人甲○○，像是興師問罪之肢體動作，我有叫被告
    丙○○離開，之後被告丙○○又進來房間內表示要賠償鐵門
    凹陷之事，我並再度叫其離開等語（見審理卷第167頁至第
    172頁），再者依紀錄處理情形之受理各類案件紀錄表，其
    處理情形亦記載王明義之友人即被告丙○○，認為報案人即
    王明義之妻乙○○聲請家暴案係為不對，而起糾紛等語，有
    臺南市警察局第三分局95年8月7日南市警三偵字第09543188
    630號函附之臺南市警察局第三分局安中派出所受理各類案
    件紀錄表乙份可憑，則由上開至現場處理之警員之證述及紀
    錄處理情形之紀錄表，亦顯示糾紛係由乙○○對王明義聲請
    之保護令事件所引起，並無任何所謂因「陳客兄公」而生糾
    紛之訊息存在。
  (3)從而，本件事發當時，王明義確實存有遭乙○○聲請核發命
    令王明義必須遷離臺南市○○區○○街19號處所之民事保護
    令之狀況，且依上揭證人乙○○、告訴人甲○○及證人即到
    場處理之警員吳明旺所陳述之過程內容，以及受理各類案件
    紀錄表所紀錄之處理情形，均直指被告二人係因至乙○○住
    處質問乙○○聲請上揭民事保護令之事，始與乙○○及告訴
    人甲○○發生爭執糾紛，與所謂「陳客兄公」一事並無相關
    ，復再從被告丙○○於警員到場後，尚二次進入乙○○之住
    處內，然其未曾向警提及所謂「陳客兄公」之事，猶仍一再
    指稱乙○○對王明義聲請保護令及乙○○對王明義之種種不
    是等話語舉動觀察，益加突顯向乙○○質問其聲請保護令之
    事，方為被告二人同至乙○○住處之目的。
  (4)依上所述，被告二人係基於不滿乙○○聲請命王明義遷出之
    保護令，始同至乙○○之上開住處，向乙○○質問為何聲請
    保護令之情，至為彰顯，已不容被告二人以所謂「陳客兄公
    」之事為掩蓋。再者證人謝長、蘇麗香所證情節，其等證
    稱被告二人係因所謂「陳客兄公」之事質問乙○○，而非向
    乙○○質問為何對王明義聲請保護令云云，與實情並未見符
    ，證述之真實性顯有瑕疪，且證人蘇麗香尚稱其曾離開現場
    5、6分鐘，再返回時已見警員到場等語（見審理卷第164 頁
    ），可知證人蘇麗香於警員到場處理前，尚非全程在場之情
    形，再證人謝長原審審理作證時，不僅就與待證事實無關
    之事項，對乙○○為私人之評論而經原審當庭制止外（見審
    理卷第124頁），尚稱其對乙○○不滿意等語（見審理卷第
    128頁），則證人謝長是否居於完全客觀之第三人之立場
    而為證述，業見疑慮，故證人謝長、蘇麗香之證述，已存
    有上揭與實情不符之瑕疪，且證人蘇麗香猶有未全程在場之
    狀況，而證人謝長又存有立場上是否完全客觀之疑慮，渠
    二人證述內容之可信度，已容質疑，與證人乙○○及告訴人
    甲○○證述內容之一致性及明確性，無可比擬，自不能僅憑
    渠等證稱並未聽聞被告二人以三字經之話語辱罵告訴人甲○○云云，為被告二人有利之認定。
  (三)綜上所述，被告二人在乙○○之住處前方馬路上，於不特定
    人得以共見共聞之公眾場所，針對告訴人甲○○口出「幹你
    娘」、「幹你娘雞歪」之話語，且此等話語依一般社會評價
    係屬不堪入耳而足以令人人格受損之語，則被告二人有公然
    侮辱告訴人甲○○之犯意，告訴人甲○○亦因而受到侮辱，
    均可認定，被告二人所辯，無非事後卸責之詞，不足採信。
    事證明確，被告二人犯行均洵堪認定，應予依法論罪科刑。
三、按被告行為後，刑法於94年1月7日修正通過，於94年2月2日
    公布，於95年7月1日施行。按刑法第2條第1項規定：「行為
    後法律有變更者，適用行為時之法律。但行為後之法律有利
    於行為人者，適用最有利於行為人之法律。」，被告行為後
    ，刑法第41條第1項前段易科罰金之規定業修正變更為：「
    犯最重本刑為五年以下有期徒刑以下之刑之罪，而受六個月
    以下有期徒刑或拘役之宣告者，得以新臺幣一千元、二千元
    或三千元折算一日，易科罰金。」但依據修正前刑法第41條
    第1項前段易科罰金及修正前罰金罰鍰提高標準條例第2條前
    段（現已刪除）規定，被告行為時易科罰金折算標準，係以
    銀元100元即新臺幣300元以上、銀元300元即新臺幣900元以
    下折算1日，則比較修正前後易科罰金折算標準，自以被告
    行為時關於科處罰金刑之法律較有利於被告。
四、核被告二人所為，均係犯刑法第309條第1項之公然侮辱人罪
    ，被告二人共同實行犯罪之行為，皆為正犯。
五、原審以被告二人罪證證明確，因予適用刑法第2條第1項前段
    、第28條、第309條第1項，修正前刑法第41條第1項前段、
    修正前罰金罰鍰提高標準條例第2條，並審酌被告二人因乙○○與王明義間之事，而前往乙○○住處質問並與告訴人甲○○發生爭執，竟不顧告訴人甲○○之名譽及內心感受，率
    而在公眾場合施以侮辱之言語行為，業已損及告訴人甲○○
    之社會形象及造成人格受損之犯罪所生損失，且被告二人犯
    後猶均否認犯行，犯後態度不佳等一切情狀，分別量處丙○○拘役45日、丁○○拘役35日，並依修正前刑法第41條第1
    項前段及修正前罰金罰鍰提高標準條例第2條規定，均併諭
    知易科罰金之折算標準，本院核其認事用法俱無不合，量刑
    亦稱妥適，被告等上訴意旨否認犯罪，空言指摘原判決不當
    ，為無理由，應予駁回。
六、公訴意旨另認被告二人於94年11月25日20時許，在告訴人乙○○位於臺南市○○區○○街19號住處門口，共同以「幹你
    娘」等語辱罵告訴人乙○○，且共同搗毀上址告訴人乙○○
    所有之鐵門及花盆數盆，而認被告二人對於告訴人乙○○尚
    有涉犯刑法第309條第1項之公然侮辱罪及同法第354條之毀
    損罪，且被告丁○○並對乙○○、甲○○恫稱「你們母女二
    人小心一點，以後再給你們好看」，而認被告丁○○尚有涉
    犯同法第305條（原審誤寫第309條第1項）之恐嚇罪等語。
    經查：
  (一)被告二人對告訴人乙○○涉犯公然侮辱罪及毀損罪部分：
  (1)按刑法第309條第1項之公然侮辱罪及同法第354條之毀損罪
    ，依同法第314條及第357條規定，均須告訴乃論；又告訴乃
    論之罪，於偵查中對於共犯一人撤回告訴者，其效力及於其
    他共犯，均應為不起訴處分，如應不起訴而起訴者，其起訴
    之程序即屬違背法令，法院應諭知不受理之判決，此觀刑事
    訴訟法第239條前段、第252條第5款及第303條第1款規定甚
    明（最高法院82年度台非字第380號判決意旨參照）。
  (2)查告訴人乙○○固曾以其夫王明義（業另獲檢察官不起訴處
    分）教唆被告二人，於94年11月25日20時許，在告訴人乙○○位於臺南市○○區○○街19號住處門口，以「幹你娘」、
    「幹你娘ＸＸ」等語辱罵告訴人乙○○，被告二人並持不明
    兇器猛打上址鐵門及損毀門口之數盆花盆等行為，認為被告
    二人與王明義共犯公然侮辱罪及毀損罪，而於94年12月13日
    具狀向臺灣臺南地方法院檢察署對被告二人及王明義提出共
    犯公然侮辱罪及毀損罪之告訴，並經該署檢察官以95年他字
    第217號偵查案進行偵查，然告訴人乙○○在偵查中，即於
    95年1月19日向臺灣臺南地方法院檢察署具狀撤回對於王明
    義之全部告訴，有告訴人乙○○之刑事告訴狀及刑事撤回部
    分告訴狀各乙份可稽（見95年他字第217號偵查案卷第1頁至
    第12頁、第25頁、第26頁）。則依上開說明，告訴人乙○○
    既已對其提出告訴之共犯中之一人即王明義撤回告訴，該撤
    回告訴之效力業及於共犯即被告二人，檢察官就上揭被告二
    人遭告訴人乙○○提出告訴之涉犯公然侮辱罪及毀損罪部分
    ，自應為不起訴處分。
  (二)被告丁○○涉犯恐嚇罪部分：
  (1)按犯罪事實應依證據認定之，無證據不得認定犯罪事實，刑
    事訴訟法第154條第2項定有明文。又認定不利於被告之事實
    ，須依積極證據，苟積極證據不足為不利於被告事實之認定
    時，即應為有利於被告之認定，更不必有何有利之證據；另
    告訴人之告訴，係以使被告受刑事追訴為目的，是其陳述是
    否與事實相符，仍應調查其他證據以資審認，再被害人之陳
    述如無瑕疵，且就其他方面調查又與事實相符，固足採為科
    刑之基礎，倘其陳述尚有瑕疵，則在未究明前，遽採為論罪
    科刑之根據，即難認適法，最高法院30年上字第816號、52
    年台上字第1300號及61年台上字第3099號分別著有判例可資
    參照。
  (2)查公訴人無非以證人即告訴人乙○○於偵訊中之證述，為論
    罪之依據，然被告丁○○堅詞否認有何恐嚇犯行，且證人即
    告訴人乙○○固於偵查中證稱被告丁○○在離去臺南市○○
    區○○街19號時，曾表示「你們母女二人小心一點，以後再
    給你們好看」等語，惟證人即警員吳明旺於審理中證稱：告
    訴人乙○○向其表示係被告丙○○以「不要再對王明義一直
    報案，要小心點」之話恐嚇等語（見原審卷第172頁、第173
    頁），則告訴人乙○○對警員指稱之恐嚇行為人及恐嚇之話
    語內容，與上開其在偵查中之證述已見有相當之出入；再者
    告訴人即證人甲○○固於審理中證稱：當我與告訴人乙○○
    在車庫要走進屋內時，有聽到被告丁○○叫我們出去要小心
    等語（見原審卷第152頁），惟其亦陳稱：我聽到「出門要
    小心」之話時，我係在車庫內，當時外面有5、6人，我並未
    親眼看見係何人說此話，憑聲音判斷很像是被告丁○○，我
    當時心理感覺好像是被告丁○○等語（見原審159頁、第160
    頁）。是告訴人乙○○就恐嚇之行為人及恐嚇話語內容，已
    有陳述先後不一之情形，而告訴人甲○○並未親見口出恐嚇
    話語之人，且其亦稱在94年11月25日本件事發之前，完全不
    認識被告丁○○等語（見原審卷第150頁），告訴人甲○○
    對於被告丁○○顯然並不熟稔，則其在未目睹親見口出恐嚇
    話語之人之情況下，僅單憑聽聞之聲音及內心之感覺，所作
    出被告丁○○即為口出恐嚇話語之人之判斷，精準度及正確
    性均容置疑。從而，尚不能僅憑告訴人乙○○先後明顯不一
    之指述，以及告訴人甲○○本身欠缺精準正確性之判斷，即
    可遽為推認被告丁○○必為對告訴人二人施以恐嚇行為之人
    ，此外公訴人亦未再提出任何明確之證據足證被告丁○○有
    此恐嚇行為，自無從認為被告丁○○尚有恐嚇之犯行存在。
  (三)綜上所述，公訴意旨所指被告二人告訴人乙○○涉犯公然侮
    辱罪及毀損罪部分，檢察官本應為不起訴處分，始稱適法，
    惟檢察官就該部分仍為起訴，其起訴之程序即屬違背法令，
    再就被告丁○○涉犯恐嚇罪部分，亦無從證明，然因檢察官
    認此部分與上開成罪部分，有牽連犯之裁判上一罪關係，故
    原審不另為不受理判決及無罪判決之諭知，核無不合，公訴
    人循告訴人請求提起上訴，認對甲○○公然侮辱部分量刑過
    輕及告訴人乙○○未對被告等二人撤回告訴，被告等二人有
    對乙○○為恐嚇行為等情，均無理由，應予駁回。
七、據上論斷，應依刑事訴訟法第368條，判決如主文。
本案經檢察官趙中岳到庭執行職務。
中　　華　　民　　國　　96　　年　　2 　　月　　27　　日
　　　　　　　　  刑事第五庭    審判長法　官  楊明章
　　　　　　　　　　　　　　　　　    法　官  顏基典
　　　　　　　 　 　　　　　　　　　　法　官  楊子莊
以上正本證明與原本無異。
不得上訴。
　　　　　　　　　　　　　　　　　　　書記官  王全龍
中　　華　　民　　國　　96　　年　　3 　　月　　1 　　日
附錄：本案論罪科刑法條全文
中華民國刑法第309條
公然侮辱人者，處拘役或300元以下罰金。
